最　高　行　政　法　院　判　決
                                      100年度判字第336號
上  訴  人　余明昌
訴訟代理人　卓隆燁
被 上訴 人　財政部臺灣省北區國稅局
代　表　人　吳自心
　　　　　　　　　　　　　送達代收人　邱雅惠
上列當事人間綜合所得稅事件，上訴人對於中華民國99年3月31
日臺北高等行政法院98年度訴字第2653號判決，提起上訴，本院
判決如下：
　　主  文
上訴駁回。
上訴審訴訟費用由上訴人負擔。
　　理  由
一、本件上訴人民國94年度綜合所得稅結算申報，經查獲漏報取
    自永達保險經紀人股份有限公司（下稱永達公司）之薪資所
    得新臺幣（下同）526,400元（下稱系爭所得），被上訴人
    乃併同查獲漏報之薪資所得19,870元，歸戶核定上訴人綜合
    所得總額為11,752,021元、補徵應納稅額157,920元，並按
    所漏稅額218,508元處0.2倍罰鍰計43,701元。上訴人就漏報
    取自永達公司之薪資所得526,400元及罰鍰部分不服，循序
    提起行政訴訟，經原審判決駁回，乃提起本件上訴。
二、上訴人起訴主張：（一）永達公司負責人吳文永之違反稅捐
    稽徵法案件，業經臺灣臺北地方法院檢察署（下稱臺北地檢
    署）檢察官以96年度偵字第2347號不起訴處分書予以不起訴
    處分在案，依本院32年判字第18號判例，被上訴人應按該不
    起訴處分認定事實，且依本院89年判字第699號裁判要旨，
    本件於課稅事實資料未變，要難憑藉新見解重為處分。（二
    ）上訴人任職之永達公司為協助業務員執行業務推展，規定
    處經理級以上人員或業績較優同仁得申請保管公務租賃車輛
    （下稱系爭車輛），故系爭車輛屬上訴人招攬保險業務之必
    要工具，參酌財政部79年7月4日臺財稅第790178955號及95
    年6月28日臺財稅字第09504063430號函釋（下稱財政部95年
    函釋）意旨，該支出屬永達公司非薪資支出之營業費用，不
    應認屬上訴人之薪資所得。另系爭車輛租金支出與費用核銷
    辦法流程不同部分，係因車輛係由永達公司向租賃車商承租
    ，自應由公司先支付予車商，且依租賃契約約定，上訴人縱
    為連帶保證人，亦未免除承租人永達公司之契約責任。至有
    關保證金由上訴人出資部分，係基於風險管理之措施，尚無
    違反一般經驗法則。又依綜合所得稅之收付實現原則，屬績
    效衡量因素且非屬受僱人實際領受之營業費用，不應涵蓋於
    受僱人之所得中。（三）上訴人依永達公司開立之扣繳憑單
    申報綜合所得稅，難謂有過失之情，被上訴人未予審酌，顯
    違行政罰法第7條規定。又系爭車輛之租金，扣繳義務人業
    經財政部臺北市國稅局（下稱臺北市國稅局）依法處罰，被
    上訴人再對上訴人處以罰鍰，有違行政罰法第24條規定之一
    行為不二罰原則。縱認上訴人有短報薪資所得，其漏稅額亦
    應依同條第2項核定之「補徵應納稅額」計算，即扣除系爭
    所得之扣繳稅款。而與本件相同案情之原審法院98年度訴字
    第1567號事件，被上訴人即扣除扣繳稅額計算罰鍰，是本件
    否准減除顯與平等原則有悖，應予撤銷等語，求為判決訴願
    決定及原處分（含復查決定）均撤銷。
三、被上訴人則以：（一）系爭車輛之租賃契約雖由永達公司（
    承租人）、和車股份有限公司（下稱和車公司）及上訴人（
    保管人）共同簽署，惟每月租金係由永達公司自上訴人薪資
    中扣取給付，即永達公司係藉租賃車輛之名義，將薪資費用
    改以租金費用列報，即以薪資淨額列報員工所得，對公司整
    體費用並不影響，卻得減少上訴人之綜合所得稅。至永達公
    司負責人吳文永之違反稅捐稽徵法案件，雖經臺北地檢署檢
    察官以96年度偵字第2347號不起訴處分書予以不起訴處分，
    惟該不起訴處分書認永達公司92至95年期間，公司員工使用
    之租賃車輛屆期買回比例極低，然依臺北市國稅局編製之統
    計表，其屆期買回比例占已到期車輛之81.08%，故該不起訴
    處分書認定之事實有誤。況本件事實既經查明如前，依本院
    75年判字第309號判例，自不受該不起訴處分書之拘束。（
    二）上訴人既有系爭所得，即應注意其綜合所得稅之結算申
    報應符合稅法規定，且上訴人列名系爭車輛租賃合約之保管
    人，並於合約上簽名用印，對前開違章漏稅情節應知之甚詳
    ，惟上訴人應注意而不注意，致短漏申報，縱非故意，亦難
    卸免其過失漏報責任。另永達公司補辦扣繳稅款係於調查基
    準日之後，故於計算漏稅額時，不得減除短報所得已繳納之
    扣繳稅款。再扣繳義務人未依規定扣繳稅款與所得人漏報所
    得係屬二事，是本件無違一行為不二罰原則等語，資為抗辯
    ，求為判決駁回上訴人之訴。
四、原審斟酌全辯論意旨及調查證據之結果，以：（一）上訴人
    任職永達公司，該公司於94年6月24日與和車公司簽訂「車
    輛租賃附屬契約」，約定由和車公司出租系爭車輛（牌照號
    碼：3877-AA）予永達公司，並由上訴人擔任連帶保證人及
    車輛保管人，實際使用及保管系爭車輛。系爭車輛每月租金
    則由永達公司墊付予和車公司，以「營業費用－租金支出」
    科目列帳後，再按月從上訴人薪資中扣取，並以應發放之薪
    資總額扣除車輛租金後之淨額，列報上訴人之薪資所得。又
    觀諸上訴人出具之員工還款同意書、公務車輛租賃附屬契約
    約定內容及承租系爭車輛之保證金實際上由上訴人支付等情
    ，永達公司僅形式上列名為系爭車輛租賃契約之承租人，相
    關權利義務實質上係終局由上訴人行使負擔，永達公司未承
    擔任何承租人之違約風險。故被上訴人依實質課稅原則，核
    認永達公司自上訴人薪資中扣取之車輛租金526,400元，實
    質上屬上訴人之薪資所得，併計歸課上訴人94年度綜合所得
    稅，洵無不合。（二）永達公司負責人吳文永涉嫌違反稅捐
    稽徵法及商業會計法案，雖經臺北地檢署檢察官為不起訴處
    分，惟行政爭訟事件並不受其認定事實之拘束。另財政部95
    年函釋係限於因招攬保險業務而發生之費用，系爭車輛實際
    上係由上訴人以自己之薪資租購使用，自無財政部95年函釋
    之適用。又永達公司僅係名義上承租人，即難認係永達公司
    租賃車輛係供本業或附屬業務使用，自無財政部79年7月4日
    臺財稅第790178955號函釋之適用。（三）上訴人於本年度
    既有領受系爭所得，即應依所得稅法第71條規定辦理申報，
    又上訴人列名系爭車輛租賃合約之保管人，並於合約上簽名
    用印，不能諉為不知，且非不可向相關專業機構及人員查詢
    ，難謂其無所得稅法第110條第1項規定之違章。另稅務違章
    案件減免處罰標準第3條第2項免罰規定係自95年度以後之綜
    合所得稅採用網際網路辦理結算申報案件方有適用，本件係
    上訴人94年度綜合所得稅事件，且係採人工方式（二維條碼
    ）辦理結算申報，自無適用。再永達公司雖有補繳應扣未扣
    稅款及補報扣繳憑單，惟係於調查基準日（財政部臺北市國
    稅局96年4月10日財北國稅審三字第0960217676號函請公司
    提示相關資料）之後，依財政部賦稅署96年12月18日臺稅一
    發字第09604554530號函，本件於計算漏稅額時，自不得減
    除上述已繳納之扣繳稅款。至訴外人林欽祺95年度綜合所得
    稅事件，縱有上訴人主張減除短報所得已繳納之扣繳稅款情
    事，乃屬該個案決定有無疏誤之問題，無拘束法院之效力。
    又扣繳義務人未依規定扣繳稅款與所得人漏報所得係屬二事
    ，故本件亦無違反一行為不二罰原則等語，判決駁回上訴人
    在原審之訴。
五、本院查：
（一）按「刑事判決所認定之事實，及其所持法律上見解，並不
      能拘束本院。本院應本於調查所得，自為認定及裁判。」
      本院著有44年判字第48號判例可循。經查：（1）本件原
      審係依調查證據之辯論結果，並詳述得心證之理由，而認
      系爭車輛實際上係由上訴人租賃，進而認定系爭租車費用
      實質上應屬上訴人取自永達公司之薪資所得，核其認定與
      卷內證據並無不合，且與經驗法則及論理法則無違。又本
      院32年判字第18號判例係謂：「司法機關所為之確定判決
      ，其判決中已定事項，若在行政上發生問題時，行政官署
      不可不以之為既判事項而從其判決處理，此為行政權與司
      法權分立之國家一般通例。」即此判例係闡述法院之確定
      判決所認定事項對行政機關之效力。至行政法院應本於調
      查所得自行認定事實，不受刑事判決認定事實之拘束，已
      如上述。故上訴意旨主張之臺北地檢署檢察官96年度偵字
      第2347號不起訴處分書，雖對永達公司負責人吳文永違反
      稅捐稽徵法等案為不起訴處分，行政法院亦不受該不起訴
      處分書所認定事實之拘束，況其並非法院之確定判決，更
      與本院32年判字第18號判例所闡述者有別。故上訴意旨執
      本院32年判字第18號判例主張原判決應受上述不起訴處分
      書所認定事實之拘束，進而指摘原判決違法云云，並無可
      採。至原判決關於永達公司名義承租之車輛嗣後買回情形
      部分之論斷，因係針對上述檢察官不起訴處分書對本件效
      力之附帶說明，核與判決結論無影響，故上訴意旨針對此
      部分之指摘，本院即無再予審究之必要。（2）再本件原
      判決係依調查證據之辯論結果，而認系爭所得實質上應屬
      上訴人自永達公司獲致之薪資所得，進而將原處分予以維
      持，故此認定核與永達公司之計薪方式無涉。且就永達公
      司而言，亦僅是營業費用科目之變更，並不影響其所列報
      費用之總額。故上訴意旨以系爭所得屬永達公司各利潤中
      心之必要費用為前提，主張因上訴人之薪資為個人薪酬及
      組織報酬減除支應歸屬利潤中心之各項必要費用後餘額之
      合計數，指摘原判決將直接歸屬至各業務同仁利潤中心之
      必要業務費用，認定非屬永達公司營業費用，違反租稅中
      立原則云云，自無可採。另本件因認上訴人方為系爭車輛
      之真正承租人，進而謂系爭所得為上訴人之薪資所得，故
      核定上訴人有系爭所得，自無違反收付實現原則。此外，
      上訴意旨所為原判決之認定有違實質課稅原則及平等原則
      之指摘，無非係就原審之事實認定事項為爭議，依上揭所
      述，並無可採。
（二）又按「保險業務員因為所屬公司招攬保險業務而發生之文
      具用品費、差旅費、郵電費、印刷費及廣告費、交際費、
      訓練費、交通及油料費等，依據現行所得稅法規定，其屬
      保險公司之營業費用者，可由保險公司依營利事業所得稅
      查核準則有關規定檢據依費用性質核實列報，不宜約定由
      保險業務員自行吸收或負擔，並併同薪資給付，成為業務
      員薪資之一部分，而由保險公司逕以『薪資支出』科目列
      支。」固經財政部95年函釋在案，惟此函釋所稱「不宜約
      定由保險業務員自行吸收或負擔，並併同薪資給付」一節
      ，係以該等支出確屬保險業務員為所屬公司招攬保險業務
      而發生之營業費用為前提。而系爭所得實質上應屬上訴人
      之薪資，並非上述財政部95年函釋所稱屬保險業務員為所
      屬公司招攬保險業務發生之營業費用一節，已經原判決認
      定甚明，故本件事實核與財政部95年函釋有別。是原判決
      認無此函釋之適用，即無不合。至臺北市國稅局雖曾以96
      年6月5日財北國稅審二字第0960201843號函，就與本件相
      關部分函復臺北地檢署略謂：「……四、保險經紀公司之
      員工，如為所屬公司招攬業務而以公司名義購置車輛……
      則其分期給付車商之價金，……該公司應以該資產之實際
      成本，按所得稅法及查核準則規定之方法以及耐用年數計
      提折舊。另該員工如係以公司名義租賃車輛，其分期給付
      車商之租金（不含保證金），得依查核準則第74條第3款
      第2目之5規定認屬為交通費，……至員工如以員工自己名
      義租購車輛，則該扣付款應視為員工基於僱傭關係而取得
      之各種補助費或給與，故保險經紀公司應以薪資支出列支
      ，並依法併同員工薪資所得依率扣繳稅款。」即此函係分
      別就不同形式之事實為相關法令之說明，尚非就已經實質
      認定後之個案為判斷，自不生上訴意旨所主張違反本院89
      年度判字第699號判決所揭示：不得就業經查定確定之案
      件憑藉新見解重為較不利於當事人之查定處分情事。另高
      等行政法院認定事實之職權本不受行政機關所認定事實之
      拘束，況臺北市國稅局上開函文並非就本件個案事實之具
      體判斷，是本件更無上訴意旨所稱臺北市國稅局上述函文
      係依臺北地檢署就系爭車輛之法律適用及實證回復，有拘
      束本件之效力情事。
（三）再查：（1）按「違反行政法上義務之行為非出於故意或
      過失者，不予處罰。」行政罰法第7條定有明文，即就行
      政罰之主觀責任條件，固不採推定過失。惟就上訴人本年
      度綜合所得稅結算申報，有漏報系爭所得及其漏報有應注
      意、能注意而疏未注意之過失等情，已經原判決詳予論斷
      在案，即原判決並非以推定過失方式認定上訴人有違反所
      得稅法第110條第1項規定之過失，故上訴意旨援引行政罰
      法第7條規定，以原判決推定上訴人有漏報之過失，指摘
      原判決違法云云，自無可採。（2）又按「納稅義務人已
      依本法規定辦理結算、決算或清算申報，而對依本法規定
      應申報課稅之所得額有漏報或短報情事者，處以所漏稅額
      2倍以下之罰鍰。」「納稅義務人自動向稅捐稽徵機關補
      報並補繳所漏稅款者，凡屬未經檢舉、未經稽徵機關或財
      政部指定之調查人員進行調查之案件，下列之處罰一律免
      除；其涉及刑事責任者，並得免除其刑：一、本法第41條
      至第45條之處罰。二、各稅法所定關於逃漏稅之處罰。」
      所得稅法第110條第1項（本項於98年5月27日修正公布，
      但裁罰倍數部分修正前後則無不同）及稅捐稽徵法第48條
      之1分別定有明文。故納稅義務人因短漏報所得，而構成
      所得稅法第110條第1項規定之違章者，雖因扣繳義務人嗣
      後之補報扣繳憑單及補扣繳款，於計算應補徵之所得稅額
      時應減除該補扣繳之稅款。惟作為所得稅法第110條第1項
      罰鍰處分基礎之漏稅額應否減除扣繳義務人嗣後補扣繳之
      稅款，因該「減除」實質上係該減除金額之「免罰」，故
      依稅捐稽徵法第48條之1規定，自應以該補報扣繳憑單及
      補扣繳稅款究係在稅捐稽徵法第48條之1規定之調查基準
      日前後判定之。是原判決以上訴人主張計算漏稅額時應予
      減除之扣繳稅款係在本件之調查基準日後始補扣繳，援引
      財政部賦稅署96年12月18日臺稅一發字第09604554530號
      函釋，認不應准予減除，即無不合，亦無上訴意旨所稱之
      理由不備及違反租稅法律主義情事，上訴意旨據以指摘原
      判決違法云云，無非係其一己主觀見解，並無可採。（3
      ）另按「……憲法之平等原則係指合法之平等，不包含違
      法之平等……」業經本院著有93年判字第1392號判例可循
      。故原判決以相同案情之另案減除扣繳稅款後據以計算罰
      鍰，係屬違法之個案，本件不受其拘束，即無不合。上訴
      意旨再執平等原則為指摘，亦無可採。（4）再按「一行
      為違反數個行政法上義務規定而應處罰鍰者，依法定罰鍰
      額最高之規定裁處。但裁處之額度，不得低於各該規定之
      罰鍰最低額。」「數行為違反同一或不同行政法上義務之
      規定者，分別處罰之。」分別為行政罰法第24條第1項及
      第25條所明定。可知若係數個違反行政法上義務之行為，
      自應分別處罰，不生是否一行為不二罰之問題。本件之永
      達公司負責人係因違反扣繳義務遭依所得稅法第114條規
      定處罰，至上訴人則係因漏報所得遭依所得稅法第110條
      第1項規定處以罰鍰一節，已經原判決認定甚明，是其二
      者為各別不同之違章行為，依上開所述，自不生一行為二
      罰情事，故原判決認本件無違一行為不二罰原則，自無不
      合。至上訴意旨主張之稅捐稽徵法第44條但書則是立法者
      針對特定之行為事實所為之免罰規定，核與一行為不二罰
      之原則有別，而本件事實核非稅捐稽徵法第44條但書規範
      之事項。故上訴意旨執與本件爭議無涉之稅捐稽徵法第44
      條但書規定指摘原判決有適用法規不當之違法云云，亦無
      足採。
（四）綜上所述，上訴人之主張均無可採。原判決將訴願決定及
      原處分均予維持，而駁回上訴人在原審之訴，核無違誤。
      上訴論旨指摘原判決違背法令，求予廢棄，為無理由，應
      予駁回。
六、據上論結，本件上訴為無理由。依行政訴訟法第255條第1項
    、第98條第1項前段，判決如主文。
中　　華　　民　　國　　100　 年　　3　　 月　　17　　日
                    最高行政法院第三庭
                        審判長法官　黃　璽　君
                              法官　林  樹  埔
                              法官　楊　惠　欽
                              法官　吳　東　都
                              法官　陳　金　圍

以  上  正  本  證  明  與  原  本  無  異
中　　華　　民　　國　　100　 年　　3　　 月　　17　　日
　　　　　　　　　　　　　　　書記官　張　雅　琴